【裁判字號】    90,訴,850
【裁判日期】    900121
【裁判案由】    妨害自由等
【裁判全文】
臺灣屏東地方法院刑事判決                            九十年度訴字第八五號
    公  訴  人  臺灣屏東地方法院檢察署檢察官
    被      告  丁○○
    被      告  甲○○
右列被告因妨害自由等案件，經檢察官提起公訴（九十年度偵字第二六一四號），本
院判決如左：
    主  文
丁○○、甲○○共同以脅迫使人行無義務之事及以強暴、脅迫妨害人行使權利，各處
拘役伍拾日，如易科罰金，均以參佰元折算壹日。
    事  實
一、丁○○與丙○○原係朋友關係，因丙○○積欠債務未還，丁○○為處理此債務，
    乃於民國八十九年十月二十八日晚上七時十五分許，夥同甲○○及多名不詳姓名
    年籍之成年男子，進入屏東縣麟洛鄉○○路四四六之一號丙○○所經營之養豬場
    ，丁○○、甲○○及多名不詳姓名年籍之成年男子基於妨害自由之犯意聯絡，於
    該養豬場辦公室內見丙○○擬打電話報警，即推由同行之人制止，並施強暴將電
    話翻倒，及推由同行之人強行檔於該辦公室門口，阻止丙○○外出報警求救，而
    妨害其行使報警之權利，甲○○期間並揚言：「今晚如果不處理，就押出去」，
    以此脅迫方法欲逼使丙○○處理債務，而使其行無義務之事，嗣丙○○之員工乙○○趁機藉詞餵養豬隻，自屋後翻牆至鄰居陳清標家中打電話報警，待警員抵達
    現場處理，丁○○等人始離去。
二、案經丙○○訴由屏東縣警察局屏東分局報告台灣屏東地方法院檢察署檢察官偵查
    起訴。
    理  由
一、訊據被告二人均矢口否認右開犯行，被告甲○○辯稱：伊是民意代表，當天是要
    去調解的，前往丙○○養豬場之前，曾前往派出所報備云云；被告丁○○則辯稱
    ：當時只有一輛車去而已，後來就在辦公室談，伊沒有說不處理就要押出去，也
    沒有摔電話，大約待一小時左右，他的親戚也可以進來，乙○○說要餵小豬是不
    可能的，沒有人在晚上八點餵豬云云。經查：
（一）右揭犯罪事實，業據告訴人丙○○指訴綦詳，核與證人即到場處理之員警戊○○於偵訊及本院證稱：伊大概七點半左右到，丙○○太太說他們不給丙○○打
      電話並把電話翻倒，伊到場時外面很多人，丙○○說被告有恐嚇，那天只有伊
      一個人去處理，伊有請被告他們去派出所，但他們不願去，後來伊一直待在辦
      公室，直到被告他們離去，他們大約在八點多不到九點時走的等語；證人乙○○於偵訊及本院證述：當天被告他們有好幾部車進來，丙○○用客家話叫伊去
      打電話，但伊出去時他們就把伊團團圍住，不讓伊出去，後來伊拖飼料車假裝
      要餵小豬從後面爬圍牆出去，伊有聽到他們說把丙○○押出去等語；及證人陳
      清標結證：當日乙○○有來借電話，她說那裡發生事情，她打完電話後伊過去
      看時，警察已經來了，所以伊就沒有再進去了等語相符，此外，並有當日到場
      車輛照片三幀附卷可資佐證。
（二）又被告丁○○已於警訊供稱：當時大約有十幾人到養豬場，進入辦公室有四人
      加伊本人等語，嗣於偵訊、本院審理時改稱：只有二個人、去一輛車云云，顯
      見所述前後矛盾，對照告訴人、證人戊○○、乙○○上開所言及卷附照片，應
      認被告丁○○於警訊所稱共十幾人到場較為可採，其於偵訊及本院審理時所述
      ，為不可採。被告二人固辯稱：當日僅係商討債務如何處理，並無上開強制犯
      行云云，然查，如被告二人並無上開強制犯行，告訴人何須指示證人乙○○外
      出報警？被告二人如僅單純商討債務如何處理，豈有夥同十幾名姓名年籍不詳
      之成年男子到場之必要？況被告二人於警員到場處理時仍不願離去，亦拒絕到
      派出所處理，一直與告訴人對峙至當日晚上近九時許始離去，益徵被告二人確
      有強行阻擾告訴人報警求救並迫令告訴人處理債務之事實。綜上所述，本件事
      證明確，被告二人之犯行應堪認定。
二、查被告二人夥同多名姓名年籍不詳之成年男子到場，並推由同行之人以打翻電話
    及多人阻擋於門口之方式，以其現實之人多勢眾，壓迫告訴人丙○○之自由意志
    ，被告二人上開行為，即係以強暴脅迫之方式，妨害丙○○行使報警之權利。另
    被告甲○○基於犯意聯絡下揚言：「今晚如果不處理，就押出去」等語，告訴人
    在對方人多勢眾之下聞此脅迫言語，自由意志已現實受到壓抑，被告之行為自屬
    以脅迫方法使人行無義務之事。又被告等以單一之妨害自由意思而使人行無義務
    之事及妨害人行使權利，雖同時犯有刑法第三百零四條強制罪所定之各種態樣，
    仍應論以單純之一罪，並不發生犯罪競合之問題，本件告訴人係因員警到場而未
    受脅迫與被告二人處理債務，此部分雖屬未遂，然被告二人就上開強暴脅迫妨害
    人行使權利部分已屬既遂，是本件仍應論以既遂。故核被告二人所為，係犯刑法
    第三百零四條第一項之強制罪。公訴人認被告二人所為，係犯同法第第三百零二
    條第一項、第三百零五條之罪，尚有未洽，惟起訴之社會基本事實相同，爰變更
    其起訴法條。被告二人與多名不詳姓名年籍成年男子間，有犯意聯絡及行為分擔
    ，應論以共同正犯。爰審酌被告二人係因債務糾紛致犯本罪、犯罪之手段、犯後
    態度、未與告訴人和解等一切情狀，分別量處如主文所示之刑，並均諭知易科罰
    金之折算標準。
據上論斷，應依刑事訴訟法第二百九十九條第一項、第三百條、刑法第二十八條、第
三百零四條第一項、第四十一條第一項前段，罰金罰鍰提高標準條例第一條前段、第
二條，判決如主文。
本案經檢察官廖俊豪到庭執行職務。
中      華      民      國    九十    年    一    月      二十一      日
                                      臺灣屏東地方法院刑事第三庭
                                          審判長法  官  黃國永
                                                法  官  陳姵君
                                                法  官  翁世容
右正本證明與原本無異。
對於本判決如有不服應於收受送達後十日內向本院提出上訴書狀上訴於台灣高等法院
高雄分院並按他造當事人之人數附具繕本。
                                               書記官   潘美碧
中      華      民      國      九十一      年      一    月  二十一   日
附錄
中華民國刑法第三百零四條第一項
以強暴、脅迫使人行無義務之事或妨害人行使權利者，處三年以下有期徒刑、拘役或
三百元以下罰金。


司法院資訊處製作；財團法人民間司法改革基金會備份。
